---
title: "RT-qPCR analysis sample"
author: "Atsushi Hara"
data: 2021年5月28日
output:
  html_document:
    df_print: paged
---

## 1. ライブラリーを読み込む
```{r message=FALSE}
library(tidyverse)
```

## 2. サンプル情報を設定
発現量の基準にするサンプル番号 (standard), サンプルの群情報 (group)を設定
```{r}
standard <- 1
group <- factor(c(0,0,1,0,0,1,1,1,0,0,1,0,1,0),levels=c(0,1))
levels(group) <- c("WT","KO")
```

## 3. サンプルを読み込む
csvにしたRT-qPCRデータを読み込む (最初の７行はいらないので飛ばす)
```{r message=FALSE}
tb <- read_csv("sample2.csv", skip=7)
tb
```

## 4. データを加工する
### 前処理
1.  前のtableから2, 3, 10列目(サンプル番号, ターゲット遺伝子, Ct値)を抜き出す (select)
2.  一番下に要らない行があるので除く (drop_na)
3.  列の名前を変更 (colnames() <- )
```{r message=FALSE}
tb2 <- tb %>%
  select(2,3,10) %>% 
  drop_na()

colnames(tb2) <- c("sample","target","Ct")
```

### Ct値を発現量に変換してreplicateの平均を取る
1.  サンプル番号を数字に変える (ex: Sample 1 → 1)
2.  Ct値を発現量に変換 (expression = 2\**(-Ct))
3.  Ct値は要らなくなったので、Ct値の列を落とす (-Ct)
4.  サンプル番号, ターゲット遺伝子でグループ化する (replicateがグループになる)
5.  replicateの中で発現量の平均を取る (mean(expression))
```{r message=FALSE}
tb2 <- tb2 %>% 
  mutate(sample=parse_number(sample)) %>% 
  mutate(expression=2**(-Ct)) %>% 
  select(-Ct) %>% 
  group_by(sample,target) %>% 
  summarize(expression=mean(expression)) %>% 
  ungroup()
tb2
```

### 整理して群情報をつける
1.  target行を列名にして表を横に広げる (pivot_wider)
2.  sample順に並べ替える (arrange)
3.  group行に群情報を追加する (mutate)

```{r message=FALSE}
tb3 <- tb2 %>% 
  pivot_wider(names_from = target, values_from=expression) %>% 
  arrange(sample) %>% 
  mutate(group=group)
tb3
```

### gapdhで発現量を補正する

1.  sample, group, gapdh行以外を選択する (select)\
    gapdh以外の遺伝子の発現量を抽出
2.  各遺伝子の発現量をgapdhの発現量で割る (mutate_all)
3.  sample, group行とgapdhで補正した各遺伝子の発現量を結合する (cbind)

```{r message=FALSE}
expression <- tb3 %>% 
  select(!c(sample,gapdh,group)) %>% 
  mutate_all(function(x){return(x/tb3$gapdh)})
expression2 <- cbind(tb3 %>% select(sample,group),expression)
expression2
```

### standardの発現が1.0になるように補正する

sample, group列を除いて、standardの発現量で割る (x/x[standard])

```{r message=FALSE}
expression3 <- expression2 %>% 
  mutate_at(-c(1,2),function(x){return(x/x[standard])})
expression3
```

## 5. グラフ化する準備

遺伝子名をtarget、発現量をexpressionとして表を縦に伸ばす (pivot_longer)

```{r message=FALSE}
expression4 <- expression3 %>% 
  pivot_longer(!c(sample,group),names_to="target",values_to="expression")
expression4
```

## 6. グラフ化

### 1. サンプルごとの発現量

1.  縦に伸ばした発現量の表をグラフ化 (data=expression4)
2.  targetごとにグラフを分ける (facet_wrap)
3.  xにサンプル番号、yに発現量を割り当てて棒グラフにする (geom_bar)\
    グラフは積み上げずに分ける (stat="identity")

```{r message=FALSE}
ggplot(data=expression4) +
  facet_wrap(.~target,ncol=5) +
  geom_bar(aes(x=sample,y=expression),stat="identity")
```

### 2. 群内での各統計量を求める

1.  target, groupでグループ化
2.  各グループ内で平均 (mean), 標準偏差 (sd), 標準誤差 (se), 最大値 (max), 最小値 (min)を求める

```{r message=FALSE}
expression.summary <- expression4 %>% 
  group_by(target,group) %>%
  summarize(mean=mean(expression),sd=sd(expression),se=sd(expression)/sqrt(length(expression)),max=max(expression),min=min(expression))
expression.summary
```

### 3. 各群の発現量平均をグラフ化

1.  各統計量の表をグラフ化 (expression.summary)
2.  targetでグラフを分ける (facet_wrap)
3.  xを群、yを各群の発現量平均として棒グラフにする (geom_bar)

```{r message=FALSE}
ggplot(expression.summary) +
  facet_wrap(.~target,ncol=5) +
  geom_bar(aes(x=group,y=mean),stat="identity")
```

### 4. 3のグラフにエラーバーをつける

1.  各統計量の表をグラフ化 (expression.summary)
2.  targetでグラフを分ける (facet_wrap)
3.  xを群、yを各群の発現量平均として棒グラフにする (geom_bar)
4.  平均±標準誤差をymin, ymaxに割り当ててエラーバーを描く (geom_errorbar)

```{r message=FALSE}
ggplot(expression.summary) +
  facet_wrap(.~target,ncol=5) +
  geom_bar(aes(x=group,y=mean),stat="identity",fill="grey") +
  geom_errorbar(aes(x=group,ymin=mean-se,ymax=mean+se),width=0.2)
```

### 5. t検定の結果をグラフにする (ちょっとむずい)
#### t検定をする (描画用のパラメータも出す)
1.  sample行以外を選択
2.  群を列名として表を横に開く (pivot_wider) \
  重複する値はリストになる
3.  target列でグループ化
4.  群間でt検定してp値を出す (t.test)\
    群内の発現量最大/最少を出す
5. 各遺伝子で最大の発現量 (max.max), 群内の発現量平均で最大のもの (max.mean)を出す\
  p値を小数点2桁までにする (round)

```{r message=FALSE}
test <- expression4 %>% 
  select(-sample) %>% 
  pivot_wider(names_from = group,values_from = expression,values_fn=list) %>% 
  group_by(target) %>% 
  mutate(ttest=t.test(unlist(WT),unlist(KO))$p.value) %>% 
  summarize(WT.max=max(unlist(WT)),KO.max=max(unlist(KO)),WT.mean=mean(unlist(WT)),KO.mean=mean(unlist(KO)),ttest=ttest) %>% 
  mutate(max.max=max(WT.max,KO.max),max.mean=max(WT.mean,KO.mean), ttest=round(ttest,digits=2))
test
```

#### 箱ひげ図を描く
1. expression4を使い、xを群、yを発現量とする
2. ターゲット遺伝子ごとにグラフを分ける (facet_wrap)
3. 箱ひげ図を描く (geom_boxplot)
4. 各発現量の点を追加する (geom_jitter)
5. 検定結果のバーの平行成分を描く (geom_segment)
6. 検定結果のバーの垂直成分を描く (geom_segment)
7. p値を表示する (geom_text)
```{r message=FALSE}
ggplot(expression4,aes(x=group,y=expression)) +
  facet_wrap(.~target,ncol=5) +
  geom_boxplot(outlier.shape = NA) +
  geom_jitter(size = 0.5) +
  geom_segment(data=test,aes(x="WT",xend="KO",y=max.max*1.2,yend=max.max*1.2)) +
  geom_segment(data=test,aes(x="WT",xend="WT",y=WT.max*1.1,yend=max.max*1.2)) +
  geom_segment(data=test,aes(x="KO",xend="KO",y=KO.max*1.1,yend=max.max*1.2)) +
  coord_cartesian(ylim=c(0,max(expression4$expression)*1.3)) +
  geom_text(data=test, aes(x=1.5,y=max.max*1.2+1,label=ttest))
```

#### 棒グラフを描く
1. expression4を使い、xを群、yを発現量とする
2. ターゲット遺伝子ごとにグラフを分ける (facet_wrap)
3. 棒グラフを描く (geom_bar)
4. 各発現量の点を追加する (geom_jitter)
5. 検定結果のバーの平行成分を描く (geom_segment)
6. 検定結果のバーの垂直成分を描く (geom_segment)
7. p値を表示する (geom_text)
```{r message=FALSE}
ggplot(expression4) +
  facet_wrap(.~target,ncol=5) +
  geom_bar(data=expression.summary,aes(x=group,y=mean),stat="identity",fill="grey") +
  geom_segment(data=test,aes(x="WT",xend="KO",y=max.mean*1.2,yend=max.mean*1.2)) +
  geom_segment(data=test,aes(x="WT",xend="WT",y=WT.mean*1.1,yend=max.mean*1.2)) +
  geom_segment(data=test,aes(x="KO",xend="KO",y=KO.mean*1.1,yend=max.mean*1.2)) +
  coord_cartesian(ylim=c(0,max(expression.summary$mean)*1.3)) +
  geom_text(data=test, aes(x=1.5,y=max.mean*1.2+0.25,label=ttest))
```

# おわり